臺灣苗栗地方法院民事裁定
                                      110年度事聲字第4號
異  議  人
即  債權人  匯豐汽車股份有限公司

法定代理人  陳昭文  

                      住○○市○○區○○○路○段0000號0                        樓 
相  對  人
即  債務人  彭和妹  
代  理  人
（法扶律師）李國源律師
上列債務人聲請債務清理清算事件，異議人對於本院司法事務官
於民國110 年3 月16日所為109 年度司執消債清字第12號處分聲
明異議，本院裁定如下：
    主  文
異議駁回。
    理  由
一、按司法事務官處理事件所為之處分，與法院所為者有同一之
    效力。當事人對於司法事務官處理事件所為之終局處分，得
    於處分送達後10日之不變期間內，以書狀向司法事務官提出
    異議。司法事務官認前項異議有理由時，應另為適當之處分
    ；認異議為無理由者，應送請法院裁定之。法院認第1 項之
    異議為有理由時，應為適當之裁定；認異議為無理由者，應
    以裁定駁回之，民事訴訟法第240 條之3 、第240 條之4第1
     項前段、第2 項、第3 項分別定有明文。此項規定，依消
    費者債務清理條例（下稱消債條例）第15條之規定，準用於
    清算之程序。本院司法事務官於民國110 年3 月16日所為10
    9 年度司執消債清字第12號裁定（下稱原處分）於110 年3
    月22日送達異議人，有送達證書在卷可憑，異議人於110 年
    3 月26日具狀聲明異議，未逾10日之不變期間，異議自屬合
    法，本院自應依法就司法事務官所為之處分，審究異議人之
    異議有無理由，合先敘明。
二、本件異議意旨略以：原處分雖以異議人對於債務人於102 年
    9 月24日前之利息債權已罹於時效而剔除於債權表。然執行
    法院為非訟法院，無權調查審認當事人實體上權利義務之爭
    執，當事人就執行名義所載實體權利存否有爭執，應另行提
    起訴訟救濟。債務人既對本件債權存否有爭執，涉及實體事
    項認定，非聲明異議所得救濟，依法應由債務人提起異議之
    訴，始符法制，為此聲明異議等語。
三、經查：
（一）債務人經本院以109 年度消債清字第12號裁定自109 年11
      月13日下午4 時起開始清算程序，並經司法事務官以109
      年度司執消債清字第12號進行清算程序。異議人申報債權
      額為新臺幣（下同）26萬0,595 元，及自95年7 月1 日起
      止至109 年11月12日止，按年利率6 ％計算之利息，並提
      出債權憑證及繼續執行紀錄表，嗣經司法事務官編造債權
      表，債務人以異議人於109 年11月12日回推5 年以前之利
      息債權，已逾5 年時效期間為由提出異議，司法事務官調
      查後以原處分將異議人於102 年9 月24日前之利息債權剔
      除於債權表等情，業經本院調閱上開卷宗核閱屬實。
（二）按對於債權人所申報之債權及其種類、數額或順位，債務
      人或其他債權人得自債權表送達之翌日起，監督人、管理
      人或其他利害關係人得自債權表公告最後揭示之翌日起，
      於10日內提出異議。前項異議，由法院裁定之，並應送達
      於異議人及受異議債權人。對於前項裁定提起抗告，抗告
      法院於裁定前，應行言詞辯論。債權人所申報之債權，未
      經依第1項規定異議或異議經裁定確定者，視為確定，對
      債務人及全體債權人有確定判決同一之效力，消債條例第
      36條1、2、3、5項分別定有明文。該條立法理由載明債務
      人就債權人所申報之債權提出異議後，法院應就該受異議
      債權存否為實體審查，並以裁定確定之，於渠等提起抗告
      後，抗告法院裁定前，更應行言詞辯論，為免異議人、受
      異議債權人或其他利害關係人另行提起訴訟再為爭執，影
      響更生或清算程序之進行，於渠等程序權已獲充分保障之
      情形下，應賦予法院就受異議債權所為之裁定有確定實體
      權利之效力，以促進更生或清算程序之迅速進行。另按辦
      理消費者債務清理事件應行注意事項第13條亦規定獨任法
      官或司法事務官為消債條例第36條第2項之裁定，應為實
      體審查，必要時得行言詞辯論。依上開規定足見更生或清
      算債權存否及其種類、數額、順位之爭議，不必另行訴訟
      解決，由債務清理法院行任意之言詞辯論，以裁定確定其
      實體權利【103年第9期民事業務研究會（消費者債務清理
      專題）第12號司法院民事廳消債條例法律問題研審小組意
      見參照】。是異議人主張司法事務官無權調查審認當事人
      實體權利義務之爭執，應另行提起訴訟救濟云云，即屬無
      據。
　四、按利息、紅利、租金、贍養費、退職金及其他1年或不及1
      年之定期給付債權，其各期給付請求權，因5年間不行使
      而消滅。時效完成後，債務人得拒絕給付。消滅時效，因
      請求、承認、起訴而中斷。開始執行行為或聲請強制執行
      ，與起訴有同一效力。時效中斷者，自中斷之事由終止時
      ，重行起算，民法第126條、第144條第1項、第129條第1
      項、第2項第5款、第137條第1項分別定有明文。受理債權
      申報之法院於異議程序中既應為實體審查，則本院自得審
      酌債務人時效抗辯有無理由。異議人申報債權額為26萬0,
      595 元，及自95年7 月1 日止起至109年11月12日止，按
      年利率6 ％計算之利息。債務人異議上述債權自109 年11
      月12日回推5 年以前之利息債權已罹於時效。異議人則抗
      辯本件債權於107年、109年均有聲請執行紀錄，並提出債
      權憑證（原執行名義為臺灣台中地方法院95年度票字第25
      032號裁定及確定證明書）及繼續執行紀錄表為證。依該
      繼續執行紀錄表所載，並經本院依職權調閱本院107年度
      司執字第19668號執行卷宗核閱結果，異議人確曾於107年
      9月25日對債務人聲請強制執行，則異議人對於債務人之
      利息請求權自該時起已時效中斷，債務人對於異議人之利
      息請求權逾5年時效部分即102年9月25日前之利息債權，
      均得拒絕給付。是債務人就此部分為時效抗辯，即有理由
      ，原處分將債權表異議人於102年9月24日前之利息債權剔
      除，核無違誤，異議人指摘原處分不當，求予廢棄，為無
      理由，應予駁回。
  四、依消債條例第15條、民事訴訟法第240條之4第3項後段，
      裁定如主文。
中　　華　　民　　國　 110　　年　　8 　　月　　10　　日
                民事第二庭法　官　曾明玉
以上正本證明與原本無異。
如不服本裁定應於送達後10日內向本院提出抗告狀（應按對造人
數提出繕本），並繳納抗告費用新臺幣1,000 元。
中　　華　　民　　國　 110　　年　　8 　　月　　10　　日
                          書記官　林美黛